【裁判字號】    97,台上,86
【裁判日期】    970110
【裁判案由】    違反毒品危害防制條例
【裁判全文】
最高法院刑事判決                九十七年度台上字第八六號
上  訴  人  甲○○
                    在台灣台中監獄執行中）
選任辯護人  黃文皇律師
上列上訴人因違反毒品危害防制條例案件，不服台灣高等法院台
中分院中華民國九十六年九月二十七日第二審更審判決（九十五
年度上更(一)字第三六七號，起訴案號：台灣台中地方法院檢察署
九十四年度偵字第一一九一五號），提起上訴，本院判決如下：
    主  文
上訴駁回。
    理  由
按刑事訴訟法第三百七十七條規定，上訴於第三審法院，非以判
決違背法令為理由，不得為之。是提起第三審上訴，應以原判決
違背法令為理由，係屬法定要件。如果上訴理由狀並未依據卷內
訴訟資料，具體指摘原判決不適用何種法則或如何適用不當，或
所指摘原判決違法情事，顯與法律規定得為第三審上訴理由之違
法情形，不相適合時，均應認其上訴為違背法律上之程式，予以
駁回。本件上訴人甲○○上訴意旨略稱：(一)、原判決以上訴人所
用0000000000號行動電話與潘秀貞使用之00000
00000、0000000000號行動電話通訊監察譯文及
潘秀貞在偵審程序中之證詞，為不利上訴人之認定，惟上開通訊
監察譯文所載民國九十四年六月二日二十時二十六分二十五秒至
五十三秒通話內容中，潘秀貞（即發話人Ａ）係稱：「你跟他講
我要二啦、快一點」，受話人Ｂ稱：「好」，顯見潘秀貞交易毒
品之對象並非上訴人，此與潘秀貞在原審證稱其與上訴人合資四
次購買毒品等語相符，則上訴人是否有販賣毒品予潘秀貞？如有
，上訴人與綽號「阿彬」之人是否為販賣毒品之共犯，原審並未
詳為論述，亦未調查，自有調查未盡及判決不備理由之違法。(二)
、陳靖莉在第一審證述其係與上訴人一起施用海洛因，上訴人係
向陳靖莉拿錢調貨，可見上訴人根本沒有錢，亦無毒品，上訴人
係拿陳靖莉的錢去買毒品，僅為陳靖莉之使用人，而非毒品交易
之相對人。又劉明禮在第一審亦證稱其與上訴人在經濟上不是很
穩定，所以想「公家一起買」、「約一千元（新台幣），大家合
起來約二、三千元」。陳靖莉、劉明禮上開證詞，乃有利上訴人
之證據，原審不採，復未說明理由，顯有判決不備理由之違法。
(三)、販賣海洛因與甲基安非他命，其罪質本屬相同，保護之法益
均為國民之健康及社會治安，雖規定之刑度不同，仍不影響其相
同罪質，依修正前刑法第五十五條、五十六條規定，兩罪間如以
概括犯意為之，自得論以一罪。原判決認上訴人在九十三年九月
間至九十四年六月二十三日前、九十四年七月中旬，連續販賣海
洛因予潘秀貞、陳靖莉，及另行起意在九十四年四月至七月間連
續販賣甲基安非他命予劉明禮、陳美華。然上訴人如有販賣上開
毒品，其販賣時間交錯，顯係基於概括犯意為之，豈會在九十四
年四月另行起意販賣甲基安非他命。如認上訴人連續販賣第一級
毒品、第二級毒品，自屬相同罪質之想像競合犯，原判決認上訴
人係另行起意販賣甲基安非他命，與販賣海洛因犯意各別，惟未
詳細說明，顯有判決不備理由及適用法令不當之違法云云。
惟查：原判決綜合全案證據資料，本於事實審法院職權推理之作
用，認定上訴人確有多次販賣海洛因予潘秀貞、陳靖莉，及先後
販賣甲基安非他命予劉明禮、陳美華之犯行。因而撤銷第一審之
判決，改判仍論處上訴人連續販賣第一級毒品（累犯）罪刑（處
有期徒刑九年），又連續販賣第二級毒品（累犯）罪刑（處有期
徒刑六年），已詳細說明其採證認事之理由。所為論斷，亦俱有
卷證資料可資覆按。上訴意旨對原審之論斷，究有何違背經驗法
則或論理法則之違法情形，並未依據卷內資料，為具體之指摘。
且查：原判決並未認定上訴人曾與何人共同販賣海洛因或甲基安
非他命，自無就有無共犯一節加以論列之必要。上訴意旨僅籠統
指稱「阿彬」是否本件共犯，原審未予調查敘明云云，而於原判
決此部分究有何違背法令之情形，並未依卷存訴訟資料具體予以
指明，自難謂已具備首揭得為第三審上訴理由之法定形式要件。
又證據之取捨及證據之證明力如何，由事實審法院依其調查證據
所得心證，本其確信自由判斷，茍不違反經驗法則或論理法則，
即難遽指違法。原判決已說明其就案內所有證據，本於調查所得
心證，分別定其取捨，而憑以認定潘秀貞使用00000000
00號行動電話與上訴人所用0000000000號行動電話
於九十四年六月二日二十時二十六分二十五秒至五十三秒之通訊
監察譯文所載通話內容及潘秀貞於原審證述其係與上訴人合資購
買海洛因；暨陳靖莉、劉明禮在第一審分別證稱係請上訴人調貨
（海洛因）或與上訴人合資購買甲基安非他命等，俱不足據為有
利上訴人判斷之依據及理由（見原判決第六頁第八行至第八頁首
行、第八頁末六行至次頁第二三行、第十頁第六至二七行）。此
係事實審法院採證認事之職權行使，難謂有違反證據法則、判決
不備理由，或應於審判期日調查之證據而未予調查之情形。再者
，刑法修正前之連續犯，須連續數行為而犯同一罪名者，始得以
一罪論。所謂「同一之罪名」，係指基於概括之犯意，連續數行
為，觸犯犯罪構成要件相同之罪名者而言。販賣第一級毒品之海
洛因與販賣第二級毒品之甲基安非他命，二者之犯罪構成要件不
同，殊無成立刑法修正前連續犯之餘地。而刑法之想像競合犯，
係指具備數個犯罪構成要件，基於一個意思並出於一個行為，而
競合為一罪；亦即須一行為而觸犯數罪名者，始克相當。如果行
為非僅一個，即不生犯罪之競合，自非屬想像競合犯，而應構成
數個獨立罪名。原判決係認定上訴人分別販賣海洛因予潘秀貞、
陳靖莉，及販賣甲基安非他命予劉明禮、陳美華，並未同時販賣
海洛因及甲基安非他命予上開購毒者其中一人，且販賣各該毒品
之時間及地點亦均不同，則上訴人販賣海洛因及甲基安非他命之
犯罪行為即非單一，意思亦屬各別，自不生一行為觸犯數罪名之
犯罪競合問題。原判決據以論述「被告（上訴人）所犯上開二罪
間，犯意各別，行為互異，應分論併罰」（見原判決第十五頁第
五至六行），即無判決適用法則不當或理由不備之可言。上訴意
旨，係以片面主觀之自我說詞，漫為單純之事實爭執，依首開說
明，自難認係適法之第三審上訴理由。其上訴違背法律上之程式
，應予駁回。
據上論結，應依刑事訴訟法第三百九十五條前段，判決如主文。
中    華    民    國  九十七  年    一    月    十    日
                      最高法院刑事第九庭
                          審判長法官  謝  俊  雄
                                法官  陳  世  雄
                                法官  魏  新  和
                                法官  吳  信  銘
                                法官  徐  文  亮
      本件正本證明與原本無異
                                      書  記  官
中    華    民    國  九十七  年    一    月   十五   日
                                                    Ｍ


司法院資訊處製作；財團法人民間司法改革基金會備份。
